臺北高等行政法院判決
　　　　　　　　　　　　　　　　　　 93年度訴字第02279號
　　　　　　　　　　　　　　　.
原　　　告　建林工業股份有限公司
代　表　人　甲○○
訴訟代理人　林樹旺律師
　　　　　　莊志成律師
被　　　告　新竹市稅捐稽徵處
代　表　人　乙○○（處長）
訴訟代理人　丙○○
　　　　　　丁○○
　　　　　　戊○○
上列當事人間因地價稅事件，原告不服新竹市政府中華民國93年
5月7日93年訴字第11號訴願決定，提起行政訴訟。本院判決如下
：
　　主  文
原告之訴駁回。
訴訟費用由原告負擔。
　　事  實
一、事實概要：原告所有座落於新竹市○○段○○段437地號土地
    ，位於新竹市都市計畫工業區內，經新竹市政府核准系爭土
    地設置學府加油站面積為1,325.66平方公尺，並向原處分機
    關申請改按特別稅率計徵地價稅，惟嗣後原告復於民國90年
    10月24日申請核准變更系爭土地設置學府加油站面積為1,06
    9.68平方公尺，據此，原處分機關函覆系爭土地其中面積1,
    069.68平方公尺准改按千分之十特別稅率課徵地價稅，餘3,
    393.32平方公尺仍按一般用地稅率課徵；原告不服，提起訴
    願，經訴願決定駁回，原告猶未甘服，遂向本院提起行政訴
    訟。
二、兩造聲明：
　(一)原告聲明：原處分及訴願決定均撤銷。
　(二)被告聲明：駁回原告之訴。
三、兩造之主張：
甲、原告主張：
  (一)依財政部86年8月14日台財稅字第8604803216號函釋，略以
    工業區土地經主管機關核准開發計劃，在開發期間及開發完
    成未出售供興辦工業人使用前，宜適用特別稅率，合先陳明
    。
  (二)原告所有坐落新竹市○○段○○段437地號土地，位於新竹市
    都市計畫工業區內，向作工業使用，並經新竹市政府於90年
    7月10日以（90）府建公字第50555號函准系爭土地設置學府
    加油站，現仍開發中，自得依土地稅法第18條第1項第4款之
    規定按千分之十課徵地價稅。
  (三)被告以系爭本案土地核准開發面積為1,069.68平方公尺，准
    按特別稅率課徵地面積，其餘3,393.32平方公尺未按工業使
    用，仍按一般用地稅率課徵，唯忽視本筆土地向來均作工業
    使用之事實，且同一筆土地內之加油站既在開發階段，亦需
    利用相鄰土地始得順利完工，原處分純以書面作業認定核准
    開發範圍外之土地應按一般用地稅率課徵地價稅，顯有違誤
    。
乙、被告主張：
  (一)本案原告於90年12月27日以復查申請書，向被告機關申請所
    有座落於新竹市○○段○○段437地號土地改按土地稅法第18
    條第1項第4款特別稅率計徵地價稅（原告誤為工業用地優惠
    稅率），被告機關以91年1月25日新市稅財字第0910270073
    號函請其提供目的事業主管機關核准之使用計畫書圖及建造
    執照等文件以憑核辦，經依其提示新竹市政府90年7月10日
    （90）府建公字第50555號函核准系爭437地號土地設置學府
    加油站面積為1,325.66平方公尺，惟嗣後原告復於90年10月
    24日以申請書向新竹市政府申請變更業經該府核准籌建之學
    府加油站加油設施，並經新竹市政府以90年11月1日（90）
    府建公字第81880號函核准其變更，並依檢附該加油站變更
    設計後平面配置圖，系爭437地號土地設置學府加油站面積
    變更為1,069.68平方公尺，據此，被告機關於91年12月5日
    新市稅財二字第0910270956號函答覆其系爭437地號土地其
    中面積1,069.68平方公尺與土地稅法第18條第1項第4款規定
    相符，准其自91年度起改按特別稅率千分之十課徵地價稅，
    餘3,393.32平方公尺仍按一般用地稅率課徵，惟仍應於92年
    7月10日前籌建完成學府加油站，因迄至被告機關核定系爭
    土地92年地價稅時已逾籌建期限，被告機關復向主管機關新
    竹市政府查詢該加油站是否業已依相關規定取得經營執照，
    經新竹市政府於93年1月9日府建公字第號0930000253號函復
    「有關建林工業股份有限公司，申請於本市○○○○段437（
    部分地號）籌建學府加油站乙案，原本府同意籌建期限至92
    年7月10日，因加油站設置管理規則更正，依該新規則第17
    條加油站經核准籌建後，應於核准次日起3年內完成各項營
    運設備，故籌建期限延至93年7月10日。」，基此，被告機
    關於核定系爭437地號土地92度年地價稅時，其中面積1,069
    .68 平方公尺繼續准按特別稅率千分之十計徵地價稅，餘3,
    393.32平方公尺仍應按一般用地稅率課徵，並無不合。
  (二)至原告主張系爭437地號土地，位於新竹市都市計畫工業區
    內，向來均作為工業使用，依86年8月14日台財稅字第86048
    0336號函釋，在開發期間系爭437地號土地全部面積均可享
    特別稅率課徵地價稅，惟被告機關以系爭土地核准開發面積
    為1,069.68平方公尺，准按特別稅率課徵地價稅，其餘3,39
    3.33平方公尺仍按一般用地稅率課徵，係忽視同一筆土地內
    之加油站既在開發階段，亦需利用相鄰土地始得順利完工，
    原處分純以書面作業認定核准開發範圍外之土地應按一般用
    地稅率課徵地價稅，顯有違誤乙節。查原告所有系爭437地
    號土地原按工業用地稅率課徵地價稅，惟經清查發現原告未
    按工業用地規劃使用，乃自80年起改按一般用地稅率課徵地
    價稅，且原告之工廠登記證亦早於85年8月9日經前省政府建
    設廳公告註銷，此有新竹市政府92年12月9日府建商字第092
    0103891號函附卷可稽，故原告訴稱系爭437地號土地向來作
    工業使用，顯與事實不符。再查財政部86年8月14日台財稅
    字第860480336函釋已明確規定：「土地稅法第18條所稱『
    按目的事業主管機關核定規劃使用』，在工業區開發者而言
    ，應係指依工業主管機關核准之開發計畫，及依該計畫所定
    之《開發期間》及《開發範圍》。...。至稅捐機關查核之
    文件，以工業主管機關核定之開發使用計畫書圖為依據。」
    ，該函釋已明確規定：《開發計畫》必須經工業主管機關核
    准，及依該計畫所定之《開發期間》及《開發範圍》作為稅
    捐機關核課地價稅之依據，本案原告系爭437地號土地面積
    雖為4,463平方公尺，惟經工業主管機關核准之《開發範圍
    》為系爭437地號土地設置學府加油站面積1,069.68平方公
    尺，《開發期間》為93年7月10日前籌建完成學府加油站，
    在此學府加油站於《開發期間》之《開發範圍》為1,069.68
    平方公尺，依上揭函釋被告機關核准按千分之十特別稅率課
    徵地價稅，餘3,393.32平方公尺並未在開發範圍內，自應按
    一般用地稅率課徵，是原告主張 系爭437地號土地應全部面
    積適用上開函釋按千分之十特別稅率課徵地價稅乙節，應為
    辨詞，不足採據。
  (三)綜上，被告機關核定原告系爭437地號土地其中面積1,069.6
    8平方公尺按特別稅率課徵地價稅，餘3,393.32平方尺仍應
    按一般用地稅率課徵，據此核定其92年度地價稅4,697,582
    元，並無違誤，應予維持。
　　理  由
一、按土地稅法第18條第1項第4款規定：「供左列事業直接使用
    之土地，按千分之十計徵地價稅。但未按目的事業主管機關
    核定規劃使用者，不適用之... 四、經主管機關核准設置之
    加油站及依都市計畫法規定設置之供公眾使用之停車場用地
    。」，另同法施行細則第13條第1項第5款規定：「依本法第
    18條第1項特別稅率計徵地價稅之土地，指左列各款土地經
    按目的事業主管機關核定規劃使用者。... 五、經主管機關
    核准設置之加油站及依都市計畫法規定設置之供公眾使用之
    停車場用地：為經目的事業主管機關核准設立之加油站用地
    ，及依都市計畫法劃設並經目的事業主管機關核准供公眾停
    車使用之停車場用地。」。
二、本件係原告所有座落於新竹市○○段○○段437地號土地，位
    於新竹市都市計畫工業區內，經新竹市政府核准系爭土地設
    置學府加油站面積為1,325.66平方公尺，嗣後原告復於90年
    10月24日申請核准變更系爭土地設置學府加油站面積為1,06
    9.68平方公尺；被告爰就爭土地其中面積1,069.68平方公尺
    准改按千分之十特別稅率課徵地價稅，餘3, 393.32平方公
    尺仍按一般用地稅率課徵。原告則不服，為如事實欄所載之
    主張。是本件應審究者厥為系爭土地其餘3,393.32平方公尺
    ，是否符合土地稅法第18條第1項第4款所規定之經主管機關
    核准設置之加油站用地。
三、經查：
  (一)本件原告於90年12月27日向被告申請其所有系爭437地號土
    地，改按土地稅法第18條第1項第4款特別稅率計徵地價稅，
    被告函請其提供目的事業主管機關核准之使用計畫書圖及建
    造執照等文件以憑核辦，經依其提示新竹市政府90年7月10
    日（90）府建公字第50555號函核准系爭437地號土地設置學
    府加油站面積為1,325.66平方公尺；惟嗣後原告復於90年10
    月24日以申請書向新竹市政府申請變更業經該府核准籌建之
    學府加油站加油設施，並經新竹市政府以90年11月1日（90
    ）府建公字第81880號函核准其變更，並依檢附該加油站變
    更設計後平面配置圖，系爭437地號土地設置學府加油站面
    積變更為1,069.68平方公尺，有新竹市政府函影本二份在卷
    足憑，且為兩造所不爭執，洵堪認定。
  (二)按「本案經函准經濟部工業局86年7月30日工（86）5字第02
    4873號函復略以：『土地稅法第18條所稱【按目的事業主管
    機關核定規劃使用】，在工業區開發者而言，應係指依工業
    主管機關核准之開發計畫，及依該計畫所定之開發期間及開
    發範圍。在開發期間及開發完成未出售供興辦工業人使用前
    ，宜適用特別稅率。至稅捐機關查核之文件，以工業主管機
    關核定之開發使用計畫書圖為依據。』本部同意工業局上開
    意見。至於其適用特別稅率之申請程序及起始期間，仍應依
    現行規定辦理。」為財政部86年8月14日台財稅第860480336
    號函，該函釋乃係主管機關就所屬機關因執行土地稅法第18
    條之規定發生疑義，以主管機關之地位為符合法規原意之釋
    示，與上開法律規定之值稅規定的立法意旨相符，本院自得
    予以援用。揆諸上開財政部函釋意旨，「開發計畫」必須經
    工業主管機關核准，及依該計畫所定之「開發期間」及「開
    發範圍」作為稅捐機關核課地價稅之依據；是以，原告主張
    同一筆土地內之加油站既在開發階段，亦需利用相鄰土地始
    得順利完工，該相鄰土地仍應依千分之十特別稅率課徵地價
    稅乙節，容有誤解，尚難可採。
  (三)綜上，本件原告所有系爭437地號土地面積雖為4,463平方公
    尺，惟經工業主管機關核准之開發範圍設置學府加油站面積
    1,069.68平方公尺，已如上述；從而，原處分准其設置學府
    加油站之1,069.68平方公尺按千分之十特別稅率課徵地價稅
    ，其餘3,393.32平方公尺則按一般用地稅率課徵，依法自無
    不法。
四、綜上所述，原處分依法並無不合，訴願決定予以維持，亦無
    違誤；原告徒執前詞，聲請撤銷原處分及訴願決定，為無理
    由，應予駁回。
據上論結，本件原告之訴為無理由，爰依行政訴訟法第98條第3
項前段，判決如主文。
中　　華　　民　　國　　94　　年　　4　　 月　　 7　　日
                       第七庭審判長法  官　鄭　小　康
                                   法  官　李　玉　卿
                                   法  官　黃　秋　鴻
上為正本係照原本作成。
如不服本判決，應於送達後20日內，向本院提出上訴狀並表明上
訴理由，如於本判決宣示後送達前提起上訴者，應於判決送達後
20日內補提上訴理由書（須按他造人數附繕本）。
中　　華　　民　　國　　94　　年　　4　　 月　　 7　　日
 　　  　　                     　　　 書記官  王琍瑩
